臺灣屏東地方法院刑事判決　　　　　　 95年度交訴字第105號
公　訴　人　臺灣屏東地方法檢察署檢察官
被　　　告　丁○○
上列被告因過失致死案件，經檢察官提起公訴（95年度偵字第61
76號），本院判決如下：
    主  文
丁○○因過失致人於死，處有期徒刑拾月，緩刑年。
    事  實
一、丁○○未領有駕駛執照，於民國95年6 月2 日下午4 時39分
    許，騎乘車牌號碼H8Y-279 號重型機車，自屏東縣潮州鎮○
    ○里○○路331 號（起訴書記載為335 號）前，由東北往西
    南方向穿越劃有分向限制線（雙黃實線）之光春路時，應注
    意劃有分向限制線之路段禁止跨越，及汽車行駛時，駕駛人
    應注意車前狀況，並隨時採取必要之安全措施，詎其並無不
    能注意之情事，竟疏未注意，即貿然穿越光春路，適吳周花
    枝騎乘車牌號碼PKR-871 號重型機車搭載其孫乙○○，沿光
    春路由南往北而至，煞避不及，兩車遂在分向限制線附近之
    快車道上相撞，致吳周花枝人車倒地，受有顱骨骨折併蜘蛛
    網膜下出血等傷害，經送醫急救後，延至95年6 月3 日凌晨
    1 時42分許仍不治死亡。又丁○○於肇事後，在有偵查犯罪
    職權之公務員知悉其犯罪事實前，即主動向到場處理本件事
    故之員警自首並接受裁判。
二、案經被害人吳周花枝之夫甲○○、子丙○○告訴，暨屏東縣
    警察局潮州分局報請臺灣屏東地方法院檢察署檢察官相驗後
    偵查起訴。
    理  由
一、前揭事實，業據被告丁○○於本院審理時坦承不諱，並有警
    製道路交通事故現場圖、道路交通事故調查報告表(一)、(二)及
    現場照片附卷可稽。且被害人吳周花枝確因本件車禍受有顱
    骨骨折併蜘蛛網膜下出血等傷害而死亡一節，亦經檢察官督
    同法醫師相驗屬實，製有相驗筆錄、鑑定驗斷書及相驗屍體
    證明書在卷足憑，本件事證已臻明確。
二、按汽車行駛時，駕駛人應注意車前狀況，並隨時採取必要之
    安全措施，道路交通安全規則第94條第3 項定有明文。又雙
    黃實線（分向限制線），乃設於路段中，用以分隔對向車道
    ，並雙向禁止超車、跨越或迴轉，道路交通標誌標線號誌設
    置規則第149 條第1 項第8 款亦有明文。本件被告騎乘機車
    欲穿越光春路，理應注意有無左右來車（車前狀況），並應
    注意該路段劃有分向限制線禁止跨越，以避免車禍之發生，
    且依當事之狀況，被告並無不能注意之情事，詎其竟疏未注
    意，即貿然由東北往西南方向斜穿道路，以致與被害人吳周
    花枝騎乘之機車相撞肇事，被告自難辭過失之責。至被害人
    吳周花枝騎乘機車正常行駛於光春路上，突遇被告違規穿越
    道路，猝不及防而肇事，尚難謂其有何過失。本件先後送臺
    灣省高屏澎區車輛行車事故鑑定委員會、臺灣省車輛行車事
    故覆議鑑定委員會鑑定結果，亦認為被告騎乘機車，於劃有
    禁止跨越之行車分向限制線路段穿越道路，未注意左右來車
    ，為肇事因素，被害人吳周花枝則無肇事因素，其結論與前
    述本院之判斷並無異致，有鑑定意見書及鑑定函在卷可考。
    又被害人吳周花枝係因本件車禍而受傷死亡，其死亡之結果
    與被告之過失間，顯有相當因果關係，被告過失致人於死之
    犯行，洵堪認定。
三、按行為後法律有變更者，適用行為時之法律。但行為後之法
    律有利於行為人者，適用最有利於行為人之法律。修正後刑
    法第2 條第1 項定有明文。茲因本件論罪科刑所適用之刑法
    於94年2 月2 日修正公布，95年7 月1 日施行，被告行為後
    刑法法律有變更，爰比較新舊法如下：
(一)、法定刑罰金部分：按95年6 月14日公布增訂、同年7 月1 日
    施行之刑法施行法第1 條之1 規定：「中華民國九十四年一
    月七日刑法修正施行後，刑法分則編所定罰金之貨幣單位為
    新臺幣。」「九十四年一月七日刑法修正時，刑法分則編未
    修正之條文定有罰金者，自九十四年一月七日刑法修正施行
    後，就其所定數額提高為三十倍。但七十二年六月二十六日
    至九十四年一月七日新增或修正之條文，就其所定數額提高
    為三倍。」故自95年7 月1 日起刑法第276 條第1 項法定刑
    罰金部分，即自銀元2,000 元以下改為新臺幣60,000元以下
    。又修正前刑法第33條第5 款規定：「罰金：一元以上。」
    修正後改為：「罰金：新臺幣一千元以上，以百元計算之。
    」比較新舊法，關於刑法第276 條第1 項法定刑罰金部分，
    以適用修正前之規定較有利於被告。
(二)、自首部分：按修正前刑法第62條前段規定：「對於未發覺之
    罪自首而受裁判者，減輕其刑。」修正後改為：「對於未發
    覺之罪自首而受裁判者，得減輕其刑。」由必減改為得減，
    比較新舊法，關於自首部分，亦以適用修正前之規定較有利
    於被告。
(三)、緩刑之宣告部分：按犯罪在新法施行前，新法施行後，緩刑
    之宣告，應適用新法第74條之規定，（最高法院95年5 月23
    日刑事庭第8 次會議決議參照）。準此，關於緩刑之宣告，
    尚不生新舊法比較之問題。
(四)、綜上比較結果，本件被告行為後變更之刑法法律對其並非較
    為有利，除緩刑之宣告外，本件應適用被告行為時刑法之規
    定。
四、核被告所為，係犯修正前刑法第276 條第1 項之過失致人於
    死罪。被告無駕駛執照駕車，因而致人死亡，依法應負刑事
    責任，應依道路交通管理處罰條例第86條第1 項之規定，加
    重其刑。又被告於肇事後，在有偵查犯罪職權之公務員知悉
    其犯罪事實前，即主動向到場處理本件事故之員警自首，承
    認其為肇事者，有屏東縣警察局道路交通事故肇事人自首情
    形紀錄表在卷可憑，被告並已接受裁判，應依修正前刑法第
    62條前段之規定減輕其刑，並先加後減。爰審酌被告無前科
    紀錄，素行良好，且於肇事當時未滿19歲，雖已結婚，但年
    紀尚輕，社會經驗不足，及其無駕駛執照而駕車肇事，應負
    全部過失責任，情節較為嚴重，暨其於犯罪後坦承犯行，且
    已與被害人吳周花枝之家屬達成和解，除強制汽車責任保險
    之保險金新臺幣（下同）150 萬元外，同意另賠償50萬元，
    並已給付20萬元，有本院96年度交附民字第48號附帶民事訴
    訟和解筆錄可憑等一切情狀，量處如主文所示之刑。被告未
    曾因故意犯罪受有期徒刑以上刑之宣告，有臺灣高等法院被
    告前案紀錄表在卷可稽，其偶因一時疏失致罹刑章，經此罪
    刑宣告，應知所警惕而無再犯之虞，本院因認其所受宣告之
    刑，以暫不執行為適當，爰併予宣告緩刑3 年，以勵自新。
五、公訴意旨另以：被告因前述過失行為，同時致乙○○（84年
    8 月31日生）受有全身多處擦挫傷等傷害，經被害人乙○○
    之法定代理人丙○○合法告訴，因認被告亦涉有刑法第284
    第1 項之罪嫌云云，惟查：刑法第284 條第1 項之罪，須告
    訴乃論，同法第287 條前段定有明文，茲告訴人丙○○業於
    本院言詞辯論終結前撤回此部分之告訴，自不得再就此部分
    追究被告之罪責（刑事訴訟法第238 條第1 項、第303 條第
    3 款參照），但因公訴人認為此部分與前述被告經判決有罪
    之過失致人於死犯行間，有想像競合犯之裁判上一罪關係，
    爰不另為不受理之諭知。
據上論斷，應依刑事訴訟法第299條第1項前段，道路交通管理處
罰條例第86條第1 項、刑法第2 條第1 項前段、第74條第1 項第
1款 、修正前刑法第276 條第1 項、第62條前段，罰金罰鍰提高
標準條例第1 條前段，判決如主文。
本案經檢察官林吉泉到庭執行職務。
中　　華　　民　　國　　96　　年　　4 　　月　　26　　日
                    交通法庭    審判長法  官  吳永宋
                                      法  官  趙家光
                                      法  官  春生
以上正本證明與原本無異。
如不服本判決應於收受本判決送達後10日內向本院提出上訴書狀
，其未敘述上訴理由者，並得於提起上訴後10日內向本院補提理
由書狀（均須按他造當事人之人數附繕本），「切勿逕送上級法
院」。
中　　華　　民　　國　　96　　年　　4 　　月　　26　　日
                                      書記官  唐淑嫻
附錄本判決論罪之法條：
刑法第276條第1項
因過失致人於死者，處二年以下有期徒刑、拘役或二千元以下
罰金。
